【裁判字號】    97,訴,850
【裁判日期】    970819
【裁判案由】    侵權行為損害賠償
【裁判全文】
臺灣高雄地方法院民事判決              97年度訴字第850號
 原      告  甲○○
 法定代理人  戊○○
 法定代理人  丙○○
 兼上  一人
 訴訟代理人
 被      告  丁○○
                         之8.
 訴訟代理人  乙○○
上列當事人間侵權行為損害賠償事件，本院於民國97年8月5日
言詞辯論終結，判決如下：
      主      文
被告應給付原告新台幣肆萬柒仟玖佰捌拾貳元及自民國九十五年
九月二十六日起至清償日止，按週年利率百分之五計算之利息。
原告其餘之訴駁回。
訴訟費用由被告負擔二十分之一，其餘由原告負擔。
本判決原告勝訴部分得假執行。
原告其餘假執行之聲請駁回。
      事實及理由
一、原告主張：被告於94年9 月18日凌晨零時許，騎乘BZ6660號
    重型機車附載黃紫婷行駛在前、訴外人楊至博則騎乘GE2562
    號機車附載原告行駛在後，均沿高雄縣阿蓮鄉○○村○○路
    由西往東方向行駛，因被告冒然煞車急停，以致委隨於後之
    楊至博煞避不及追撞被告之機車，使原告倒地受有頭部外傷
    、顱內硬膜外出血、顱骨骨折、左臂部創傷、頭皮撕裂傷、
    薦椎骨折等之傷害，原告自得依侵權行為之法律規定，請求
    被告賠償損害。原告請求之項目：94年9 月19日至94年11
    月28日醫療費用34,668元增加生活上需要住院及門診之交
    通費21,000元。精神慰撫金：1,000,000 元。合計1,055,
    668 元。並聲明：(一)被告應給付原告1,055,668 元及自附民
    起訴狀送達翌日起至清償日止，按年息5%計算之利息。(二)願
    供擔保請准宣告假執行。
二、被告則以：本件車禍發生時，被告之機車已呈停止狀態，楊
    至博騎乘之機車自後方追撞而肇事，楊至博為肇事主因，原
    告又自陳未戴安全帽，過失應由原告自行負擔，而楊至博已
    賠償原告75,000元，原告不得再重複向被告求償，且被告得
    為過失相抵之抗辯，又醫療費用有收據及救護車共17,168元
    被告不爭執 (並於審理中已給付予原告)， 其餘17,500元為
    超等病房之差額，原告應自行吸收，另原告其餘請求均無理
    由；另原告之請求已罹於時效。並聲明：原告之訴駁回。
三、兩造不爭執及爭執事項：
    不爭執事項：
  (一)被告於94年9 月18日凌晨零時許，騎乘BZ6660號重型機車附
    載黃紫婷行駛在前、訴外人楊至博則騎乘GE2562 號 機車附
    載原告行駛在後，均沿高雄縣阿蓮鄉○○村○○路由西往東
    方向行駛，因被告停車使騎乘其後之楊至博煞避不及追撞被
    告之機車，使原告倒地受有頭部外傷、顱內硬膜外出血、顱
    骨骨折、左臂部創傷、頭皮撕裂傷、薦椎骨折等之傷害，並
    有高雄縣政府警察局湖內分局交通事故現場勘驗圖、道路交
    通事故初步分析研判表、道路交通事故調查報告表、診斷證
    明書等為證；被告並因上開交通事故經本院95年交簡字第
    1274號判處有期徒刑3 月，經上訴後95年交簡上字第208 號
    駁回上訴確定。
  (二)原告已與訴外人楊至博以70,000元和解，有和解書附於95年
    偵字第10649 號偵查卷，另被告於審理中已賠償原告17,168
    元。
  (三)原告未領取強制責任保險金。
  (四)如被告應負賠償責任時，被告就原告所支付之醫療費用於
    17,168元範圍內不爭執。
    爭執事項：
  (一)原告之請求權是否罹於時效？
  (二)兩造就本件事故之發生是否均有過失？過失比例為何？
  (三)原告依侵權行為相關規定，請求被告賠償損害有無理由？得
    請求之金額以若干為合理？
四、原告之請求權是否罹於時效？
    按因侵權行為所生之損害賠償請求權，自請求權人知有損害
    及賠償義務人時起，二年間不行使而消滅；民法第197 條第
    1 項前段定有明文。本件車禍事故發生時間為94年9 月18日
    ，原告係在95年9 月18日提起本件附帶民事訴訟並繫屬本院
    ，有95交簡上附民字第44號卷內收狀章可佐，是原告提起本
    件損害賠償事件未逾2 年期間，其請求權未罹於時效甚明，
    被告此部分抗辯並無理由。
五、兩造就本件事故之發生是否均有過失？過失比例為何？
  (一)按汽車除遇突發狀況必須減速外，不得任意驟然減速。前車
    如須減速暫停，駕駛人應預先顯示燈光或手勢告知後車，道
    路交通安全規則第94條第2 項定有明文。而被告考領有重型
    機車普通駕駛執照，對此等規定應知之甚詳。本件被告於上
    開時、地騎乘機車搭載黃紫婷行駛在前，因黃紫婷表示後方
    之人好像跟不上，被告遂停車等候，且將車停放於路中間，
    ... 未煞前之車速約80公里左右，被告停煞後不到5 秒之時
    間，楊至博騎乘之機車已撞上來等情，業經楊至博、黃紫婷
    等人分別於刑事審理中陳明 (95年交簡上字第208 號卷內95
    年10月26日審判筆錄)； 參以黃紫婷為車禍發生被告附載之
    人，應無故為虛偽陳述之必要，是依證人2 人所述，及道路
    交通事故現場勘驗圖所示肇事地點係發生在道路中央，而碰
    撞後，證人楊至博騎乘之機車刮地痕長達10.5公尺，顯見當
    時楊至博之車速亦頗快。再參以卷附道路交通事故現場圖顯
    示現場並無煞車痕等情觀之，足認證人楊至博係在毫無煞車
    之情形下追撞被告之機車；是被告當時騎乘機車車速極快，
    且於黃紫婷表示後方人可能跟不上之時，並未依規定預先顯
    示燈光或手勢告知後車即行停煞車於路中央，而楊至博亦因
    緊接於被告之後騎乘且車速亦甚快，因而煞車不及以至撞及
    被告之機車；是被告就本件車禍事故之發生確有過失，且其
    過失行為與原告受傷結果間，具有相當因果關係至明。
  (二)又汽車在同一車道行駛時，除擬超越前車外，後車與前車之
    間應保持隨時可以煞停之距離。汽車行駛時，駕駛人應注意
    車前狀況及兩車併行之間隔，並隨時採取必要之安全措施。
    道路交通安全規則第94條第1 、3 項分別定有明文。查楊至
    博於警訊時自陳「... 至事發地點丁○○忽然緊急煞車，我
    騎第二部離丁○○約有5 公尺我反應不及撞上丁○○... 」
     (高 雄縣政府警察局湖內分局偵查卷第2 頁95年3 月23日
    調查筆錄)、 參以黃紫婷亦稱於被告停煞後不到5 秒之時間
    ，楊至博騎乘之機車已撞上來等語亦如上述，足認楊至博當
    時騎乘機車於被告機車後方，確實有未保持安全距離、車速
    極快且未注意車前狀況之過失，以致被告之機車停煞時，楊
    至博因未保持安全距離而煞避不及撞及被告機車，使原告倒
    地受傷，是楊至博就本件車禍之發生有過失甚明，且其應負
    本件車禍事故之主要過失責任。另被告抗辯原告未戴安全帽
    (96 年12月27日準備程序筆錄)， 原告亦未為爭執，而車禍
    現場事故照片、現場圖亦均無安全帽遺落之痕跡，參以原告
    受傷部分為頭部外傷、顱內硬膜外出血、顱骨骨折、左臂部
    創傷、頭皮撕裂傷、薦椎骨折等，多在頭部，茍當時配戴安
    全帽當可減輕受傷程度，足認原告於本件車禍發生確實未戴
    安全帽，亦屬與有過失，被告此部分抗辯亦有理由。
  (三)再者，債務人之代理人或使用人，關於債之履行，有故意或
    過失時，債務人應與自己之故意或過失負同一責任，民法第
    224 條前段明定。又重大之損害原因，為債務人所不及知，
    而被害人不預促其注意或怠於避免或減少損害者，為與有過
    失。前2 項之規定，於被害人之代理人或使用人與有過失者
    ，準用之；民法第217 條亦定有明文。次按駕駛機車有過失
    致坐於後座之人被他人駕駛之車撞死者，後座之人係因藉駕
    駛人載送而擴大其活動範圍，駕駛人為之駕駛機車，應認係
    後座之人之使用人，原審類推適用民法第224 條規定依同法
    第217 條第1 項規定，減輕被上訴人之賠償金額，並無不合
     (最高法院74年台上第1170號判例意旨可參)。 本件車禍之
    發生被告確有過失固如上述，然原告由楊至博附載，而楊至
    博亦有如上述未保持安全距離及車速極快之主要過失責任，
    原告受其附載自應減輕被告之賠償責任；本院斟酌上情，及
    原告本身亦有未配戴安全帽之與有過失責任等情，認被告就
    本件事故所生損害應負30％責任，另70％由原告負責。
六、原告依侵權行為相關規定，請求被告賠償損害有無理由？得
    請求之金額以若干為合理？
  (一)被告就本件車禍事故既應負30% 賠償責任，原告自得依侵權
    行為相關規定請求被告賠償損害，原告下列請求及其數額是
    否合理，分述如下：
  94年9 月19日至94年11月28日醫療費用34,668元部分，業據
    原告提出醫療費用收據為證，被告就其中17,168元亦不爭執
    ，應可認為真實，至其餘17,500元部分確實超等病房自付差
    額費用，有收費收據可參，不能認為係屬必要之醫療費用，
    原告該部分之請求即無理由。
  增加生活上需要住院及門診之交通費21,000元：原告雖主張
    共支出必要交通費用21,000元，惟未能提出任何證明文件，
    並陳稱均由其自行開車，且無法證明支出油費若干元(97年5
    月27日言詞辯論筆錄)，是原告此部分請求難認為有理由。
  精神慰撫金：1,000,000 元部分：原告雖主張遺有壓迫神經
    之後遺症，惟經函查原告就診之奇美醫院以「病人主述記憶
    受損，建議精神科仔細評估加以判定」「94年10月21日核磁
    共震掃瞄顯示第2薦椎骨折、骨盆有傾斜相差約1公分」，有
    該院97年7月8日（九七)奇醫字第3496號函及病情摘要可參
    ，是原告於94年10月21日檢查時仍有第2薦椎骨折及骨盆傾
    斜之受傷，而其提出上開醫院之最新診斷證明書則記載「
    脊椎坐傷右膝挫傷」「右膝挫傷併擦傷、右大腿挫傷、右足
    、兩手部多處擦傷、頭痛與頭暈」，且記載係於97年3月25
    日急診入院，依上開記載原告97年3月25日急診治療之傷勢
    及日期與本件車相距已2年半，實難認與仍本件車禍有關；
    本院審酌原告因本件車車禍確實受上開頭部外傷、顱內硬膜
    外出血、顱骨骨折、左臂部創傷、頭皮撕裂傷、薦椎骨折等
    之傷害，精神受有痛苦，及原告現為在學生、被告則高中畢
    業，甫退役，每月薪資約22,000元左右，及被告除有薪資收
    入外，兩造均無財產或其他收入，亦有稅務電子閘門財產所
    得調件明細表可憑等及其他一切情狀，認原告得請求之精神
    慰撫金以200,000元為適當，超過部分之請求則無依據，不
    應准許。
  是原告本得請求被告之金額合計為217,168(17,168+200,000
    =217,168)元，惟被告就本件車禍事故僅應負擔30%之過失責
    任比例，是依比例計算後原告得請求被告給付之金額為65,1
    50元，扣除被告於審理中已給付之17,168元後，原告得再請
    求被告給付之金額為47,982元；原告逾此範圍之請求，則屬
    於法無據，應予駁回。
七、綜上，原告依侵權行為損害賠之法律關係，請求被告給付在
    47,982元及自附民起訴狀繕本送達翌日之95年9月26日起(95
    年9月25日送達)至清償日止，按年息5%計算利息，於此範圍
    內之請求為有理由；原告逾此範圍之請求則屬於法無據，應
    予駁回。又原告勝訴部分金額未逾500,000元，應依職權宣
    告假執行；原告敗訴部分，其假執行之聲請亦失所依附，應
    併予駁回。
八、據上論結：本件原告之訴為一部有理由、一部無理由，爰依
    民事訴訟法第79條、第389條第1項第5款，判決如主文。
中    華    民    國    97    年    8     月    19    日
                     民事第五庭    法  官  林玉心
正本係照原本作成。
如不服本判決，應於送達後20日內，向本院提出上訴狀並表明上
訴理由，如於本判決宣示後送達前提起上訴者，應於判決送達後
10日內補提上訴理由書（須附繕本）。
中    華    民    國    97    年    8     月    19    日
                                   書記官  鄭淑華


司法院資訊處製作；財團法人民間司法改革基金會備份。
